臺灣嘉義地方法院民事判決　九十二年度訴字第六六八號
　　原　　　告　甲○○
　　訴訟代理人　林德昇律師
　　被　　　告　乙○○
　　被　　　告　漢沅通運有限公司
　　法定代理人　郭金水
　　　　　　　　　　　　　　.
右列當事人間請求損害賠償事件，本院於民國九十二年十二月三十日言詞辯論終結而
判決如左：
    主      文
被告應連帶給付原告新台幣（下同）貳拾伍萬貳仟肆佰伍拾伍元，及自民國九十二年
二月二十一日起，至清償日為止，按照年息百分之五計算的利息。
原告所提其餘訴訟及假執行聲請，均應駁回。
本案訴訟費用，應由被告連帶負擔五分之三，原告負擔五分之二。
本件判決第一項在原告提出捌萬伍仟元擔保金後，可以假執行。
    事實及理由
壹、原告主張：
　一、被告乙○○受雇於被告漢沅通運有限公司（以下簡稱；漢沅公司），擔任營業
      大客車司機，於民國九十一年五月十六日凌晨約五點四十分，酒醉駕駛號營業
      大客車（車牌號碼Ａ３─４１２），沿嘉義市○○路內側快車道由北往南方向
      行駛，行經友忠路與興達路交叉路口時，本應注意車前狀況，及汽車行駛至交
      叉路口，設有閃光黃燈號誌，應減速接近，被告乙○○未遵守交通安全規定，
      貿然前行，而與原告所駕駛自小貨車（車牌號碼Ｎ３─１７３６），發生碰撞
      ，造成原告小貨車當場翻覆，並受有頭部外傷、前額撕裂傷約十公分、胸部挫
      鈍傷、右側第二至八根肋骨骨折、右側血胸及腹部挫鈍傷等傷害。被告乙○○
      依民法第一九一條之二規定，應負損害賠償責任，被告漢沅公司為其雇用人，
      依民法第一八八條第一項規定，和被告乙○○應連帶負責。
  二、請求賠償項目、金額如下：
    （一）醫療費用五萬零五百二十六元。
    （二）看護費用：原告自九十一年五月十七日起至六月三十日止，雇用蔡谷長擔
          任看護，每日看護費二千元，四十五天共計支出九萬元。
    （三）工作損失：原告為漁貨承銷商，自九十一年五月十六日車禍發生至九十二
          年二月二十一日止，共計二百八十二天無法工作，一般漁貨銷貨利潤為進
          貨價的三成，故原告每日平均進貨金額乘以三成，即為每日平均獲利。原
          告九十一年三月十五日起至五月十六日止，五十三天進貨額共五十七萬九
          千二百四十四元，平均每日進貨金額為一萬零九百二十九元，平均每日利
          潤為三千二百七十八元，原告二百八十二天無法工作損失，共計為九十二
          萬四千三百九十六元（５７９２４４元除５３天乘０．３乘２８２）。
    （四）車輛修復費用：原告自小貨車遭原告撞損，所需修復費用為七萬七千三百
          十五元。
    （五）精神慰撫金：原告因本件車禍而受有頭部外傷、前額撕裂傷、胸部鈍挫傷
          併右側肋骨骨折、右側血胸及腹部鈍挫傷等傷害，原告住院十五天，出院
          後，仍多次複診，精神無比痛苦，請求非財產上損害賠償三十萬元。
  三、被告乙○○撞傷原告，被告漢沅公司為其雇用人，原告根據侵權行為法律關係
      ，提起本件訴訟，請求被告連帶給付一百四十四萬二千二百三十七元，及自起
      訴狀繕本送達被告翌日起至清償日止，依年息百分之五計算利息，並願提供擔
      保，請求准許宣告假執行。
  四、提出診斷證明書、看護費用收據、嘉義市魚類商業公會證明書各一份、估價單
      二份、醫療費用收據十一張、魚貨單五十三張（均為影本），作為證明。
貳、被告經過本院合法通知，均無正當理由，未向本院請假，而沒有在最後言詞辯論
    期日，到場陳述意見，同時，本案沒有民事訴訟法第三百八十六條所規定的情形
    出現（請看附錄法條），因此，本院依照原告聲請，由原告單獨辯論而直接判決
    。
參、本院依職權向財政部臺灣省北區國稅局臺北縣分局、中區國稅局臺中市分局及雲
    林縣分局調閱雙方財產資料。
肆、本院判斷：
  一、程序方面：原告於九十二年二月十九日擴張請求金額為一百四十四萬二千二百
      三十七元，依照民事訴訟法第二五五條第一項第三款規定：「訴狀送達後，原
      告不得將原訴變更或追加他訴。但有下列各款情形之一者，不在此限：３、擴
      張或減縮應受判決事項之聲明者」，原告擴張聲明，符合法律規定，可以准許
      。
  二、原告主張的事實，被告在另案刑事審理中坦白承認，並有本院九十一年度交易
      字第二六三號刑事確定判決及診斷證明書附卷證明，故原告的主張可以認定真
      實而被本院採信。
      依照道路交通安全規則第九十四條第三項規定：「汽車行駛時，駕駛人應注意
      車前狀況及兩車併行之間隔，並隨時採取必要之安全措施」、道路交通標誌標
      線號誌設置規則第二一一條第一項第一款、第二款規定：「特種閃光號誌各燈
      號顯示之意義如左：１、閃光黃燈表示警告，車輛應減速接近，注意安全，小
      心通過。２、閃光紅燈表示停車再開，車輛應減速接近，先停止於交岔路口前
      ，讓幹道車優先通行後認為安全時，方得續行。行車管制號誌之紅、黃色燈號
      得視需要改成閃光運轉，其顯示之意義與特種閃光號誌完全相同」，被告乙○
      ○開車行經閃光黃燈號誌交岔路口時，本應減速接近，注意安全，小心通過，
      以及注意車前狀況，隨時採取必要安全措施，而當時天候晴朗，夜間有照明設
      備，路面無障礙物，視距良好，客觀上並無不能注意的情事發生，被告乙○○
      未遵守上述規定，並且酒醉駕車，以致發生車禍，而臺灣省嘉雲區車輛行車事
      故鑑定委員會鑑定意見亦認為；被告乙○○開車為肇事原因之一，因此，被告
      乙○○開車行為顯有過失，依民法第一九一條之二前段規定：「汽車機車或其
      他非依軌道行駛之動力車輛，在使用中加損害於他人者，駕駛人應賠償因此所
      生之損害」，被告開車撞傷原告，自應負損害賠償責任。
      被告乙○○開車肇事時，正執行運送職務，被告漢沅公司未能提出證據證明其
      監督被告乙○○職務時，已盡相當注意或縱加以相當注意仍不能免除車禍發生
      ，依民法第一八八條第一項規定，應與被告乙○○負連帶賠償責任。
      另外，依道路交通安全規則第一０二條第一項第二款前段規定：「汽車行駛至
      交岔路口，其行進、轉彎，應依左列規定：２、車輛行至無號誌或號誌故障而
      無交通警察指揮之交岔路口，支線道車應暫停讓幹線道車先行」，車輛行至無
      號誌交岔路口，支線道車應暫停讓幹線道車先行，但車輛行至有號誌交岔路口
      時，亦有適用。原告駕駛自小貨車於支線道上，行經閃光黃燈號誌路口，自應
      注意遵守交通安全規定，原告未先停止於交岔路口前，禮讓幹線道上原告大客
      車優先通行，以致發生本件車禍，原告行為亦有過失，前述鑑定意見書也有相
      同認定，依照民法第二一七條第一項規定：「損害之發生或擴大，被害人與有
      過失者，法院得減輕賠償金額，或免除之」，本院審酌案發現場所有情況，以
      及雙方在案發時的各自行駛情形，而認為本件車禍，原告應負百分之四十過失
      ，故應減輕被告等人的賠償金額。
  三、原告請求被告連帶給付一百四十四萬二千二百三十七元，依照民法第一九三條
      第一項、第一九五條第一項、第一九六條等規定（請看附錄法條），原告請求
      ，符合法律規定，但其請求是否合理必要？本院分別說明如下：
    （一）醫療費部分：原告請求醫療費五萬零五百二十六元，有原告提出醫療費用
          收據一份附卷證明，可以採信。但原告所提收據總額為五萬零三百十六元
          ，其中證書費一千零五十元，不屬於醫療必要費用，而應扣除外，其餘四
          萬九千二百六十六元，均屬於醫療必要費用，因原告需負擔百分之四十過
          失責任，故只有二萬九千五百六十元（四捨五入），可以准許，超過的部
          分，則應駁回。
    （二）看護費部分：根據原告所提診斷證明書，原告住院治療十五天（五月十六
          日至三十日），有財團法人嘉義基督教醫院診斷證明書附卷證明，以原告
          所受頭部外傷情形，且年紀已超過六十歲（二十九年八月五日生），確有
          必要請人照料看顧，而且出院後，仍繼續雇請看護至九十一年六月三十日
          為止，並經證人即看護工蔡谷長九十二年十一月十八日至本院具結作證加
          以證實，以專業看護一天二千元計算，四十五天，共計九萬元，因原告須
          承擔百分之四十過失責任，所以，原告請求看護費五萬四千元，具有法律
          上理由，可以准許，超過此一範圍，則應駁回。
    （三）工作損失部分：原告請求九十二萬四千三百九十六元，但原告雇請看護照
          顧，共四十五天（含住院十五天），為何卻有二百八十二天無法工作，原
          告未提出證據證明，無法被本院採信，因此，只能以實際雇請看護日數四
          十五天計算。至於，原告請求以一般銷貨利潤為進貨價三成計算工作損失
          ，雖然原告提出證明書佐證，但每日銷貨數量，常因假日或節慶而不定，
          欠缺精確而可統一認定的計算標準，故本院只能以勞工最低基本薪資每個
          月一萬五千八百四十元，作為計算標準，而以每天五百二十八元作為原告
          的工作損失，四十五天共計二萬三千七百六十元（５２８元乘４５天），
          因原告需負百分之四十過失責任，故只有一萬四千二百五十六元，可以准
          許，超過部分，則應駁回。
    （四）車輛修復費部分：原告請求修復費用七萬七千三百十五元，有原告提出估
          價單一份附卷證明，可以採信。而計算賠償數額，應以實際支出的必要修
          理費用為標準，例如；修理零件，如果以新品更換舊品，應將舊品折舊計
          算。原告請求修車費七萬七千三百十五元，原告自小貨車是八十六年一月
          二十三日發照，有車籍查詢表附卷可證，至九十一年五月十六日為止，總
          共五年五個月，根據平均法計算（依照所得稅法第五十一條、同法施行細
          則第四十八條，以及行政院八十六年十二月三十日修正公佈的固定資產耐
          用年數表等規定；特種車輛耐用年限為五年，按新車價格減除五年後的殘
          值百分之十後餘額，再按五年平均分攤。第一年，是按新車價值的八二折
          計算，第二年，按新車價值的六四折計算，第三年，按新車價值四六折計
          算，第四年，按新車價值二八折計算，第五年，則是按新車價值的一折計
          算，超過五年，以五年計算），故應以新車價值零點一折計算，修車費扣
          除折舊後，為七千七百三十二元（四捨五入），因原告需承擔百分之四十
          過失責任，只有四千六百三十九元（四捨五入）可以准許，超過部分，應
          駁回。
    （五）精神慰撫金部分：原告請求三十萬元。
　　　　　原告遭被告乙○○撞傷，導致頭部外傷、前額撕裂傷、胸部鈍挫傷併右側
          肋骨骨折、右側血胸及腹部鈍挫傷等傷害，並住院十五天，有上述診斷證
          明書附卷證明，原告受傷後，仍持續前往醫院追蹤治療，浪費不少時間精
          力，不論在精神或心理上，均對原告造成不小痛苦。
          原告國小畢業，已婚有五個小孩，（九十一年度）年收入三十七萬零四百
          六十三元，有多筆土地、房屋。被告乙○○沒有不動產，每月收入不定，
          被告漢沅公司法代享金水，（九十一年度）年收入十萬四千七百三十元，
          有三輛汽車及投資被告公司一千八百萬元及其他投資六百五十萬元。
          除以上所述個人情形外，本院另再參酌雙方身分地位、家庭狀況，以及被
          告至今未與原告達成和解等其他一切情形，而認為二十五萬元，可以撫平
          原告所遭受精神痛苦，因原告需承擔百分之四十過失，所以，只能准許原
          告十五萬元精神慰撫金，超過此一範圍的請求，則應駁回。
　　（六）原告請求被告給付一百四十四萬二千二百三十七元，其中二十五萬二千四
          百五十五元，具有法律上理由，可以准許，超過此一範圍，不應准許。
  四、綜上所述，原告根據侵權行為法律關係，起訴請求被告給付主文第一項記載的
      金額、遲延利息，符合法律規定，應該准許，但超過主文第一項請求範圍的部
      分，則不具有法律上理由，而應駁回。
伍、原告表示願意提供擔保，向法院聲請准許假執行宣告。原告部分勝訴，部分敗訴
    ，因此，原告勝訴部分，其聲請符合法律規定（請看附錄法條），可以准許，於
    是，本院宣告；在原告提出相當擔保金後（如主文記載），對本件判決第一項可
    以假執行。至於原告敗訴部分，則無法准許，應一併駁回。
陸、訴訟費用負擔的依據；依照民事訴訟法第七十九條，判決如主文。
中　　　華　　　民　　　國　　　九十三　　年　　　一　　月　　　十三　　日
                                  臺灣嘉義地方法院民事第二庭
                                      法　官　甘　大　空
右為正本係照原本作成
如對本判決上訴應於送達後二十日內向本院提出上訴狀
中　　　華　　　民　　　國　　　九十三　　年　　　一　　月　　　十三　　日
                                      書記官　李　銷　勳
~F0~
~T40~
附錄法條：
民事訴訟法第三八六條：「有下列各款情形之一者，法院應以裁定駁回前條聲請，並
延展辯論期日：
一　不到場之當事人未於相當時期受合法之通知者。
二　當事人之不到場，可認為係因天災或其他正當理由者。
三　到場之當事人於法院應依職權調查之事項，不能為必要之證明者。
四　到場之當事人所提出之聲明、事實或證據，未於相當時期通知他造者」。
民法第一九三條第一項：「不法侵害他人之身體或健康者，對於被害人因此喪失或減
少勞動能力或增加生活上之需要時，應負損害賠償責任」。
民法第一九五條第一項：「不法侵害他人之身體、健康、名譽、自由、信用、隱私、
貞操，或不法侵害其他人格法益而情節重大者，被害人雖非財產上之損害，亦得請求
賠償相當之金額。其名譽被侵害者，並得請求回復名譽之適當處分」。
民法第一九六條：「不法毀損他人之物者，被害人得請求賠償其物因毀損所減少之價
額」。
民事訴訟法第三九０條第二項：
「原告陳明在執行前可供擔保而聲請宣告假執行者，雖無前項釋明，法院應定相當之
擔保額，宣告供擔保後，得為假執行」。
